臺灣臺中地方法院刑事判決
111年度訴字第1185號
公  訴  人  臺灣臺中地方檢察署檢察官
被      告  賴峻偉




選任辯護人  馮鉦喻律師(法扶律師)
上列被告因違反毒品危害防制條例案件，經檢察官提起公訴（11
1年度偵字第19251號），本院判決如下：
    主    文
賴峻偉販賣第二級毒品，累犯，處有期徒刑貳年捌月。未扣案登
入星城Online遊戲之行動電話壹支沒收，於全部或一部不能沒收
或不宜執行沒收時，追徵其價額；未扣案犯罪所得價值新臺幣貳
仟元之星城Online遊戲幣沒收，於全部或一部不能沒收或不宜執
行沒收時，追徵其價額。
    犯罪事實
一、賴峻偉明知甲基安非他命係毒品危害防制條例第2條第2款第
    2款所列管之第二級毒品，不得販賣，竟於民國111年3月20
    日20時47分許，以所持用門號0000000000號行動電話與張豐
    舜聯繫，相約在臺中市○○區○○路0段000號悅河精品旅館旁見
    面，其間以另一支不詳門號插用某廠牌行動電話登入星城On
    line遊戲時，經張豐舜在該線上遊戲向其表示欲購買甲基安
    非他命，賴峻偉即基於販賣第二級毒品甲基安非他命以營利
    之犯意而應允之，迨兩人於同日20時57分許，在上址悅河精
    品旅館旁見面時，賴峻偉交付重量不詳之甲基安非他命1小
    包予張豐舜，並談妥由張豐舜以網路遊戲星城Online遊戲幣
    抵充購毒款，張豐舜再於其後某時，移轉價值相當於2000元
    之網路遊戲星城Online遊戲幣予賴峻偉而完成交易。
二、案經彰化縣警察局和美分局報告臺灣臺中地方檢察署檢察官
    偵查起訴。
    理    由
一、證據能力部分：
　㈠按被告以外之人於審判外之陳述，雖不符刑事訴訟法第159條
    之1至4之規定，然經當事人於審判程序同意作為證據，法院
    審酌該言詞陳述或書面陳述作成時之情況，認為適當者，亦
    得為證據。又當事人、代理人或辯護人於法院調查證據時，
    知有第159條第1項不得作為證據之情形，而未於言詞辯論終
    結前聲明異議者，視為有前項之同意，刑事訴訟法第159條
    之5定有明文，其立法意旨在於傳聞證據未經當事人之反對
    詰問予以核實，原則上先予排除，惟若當事人已放棄詰問或
    未聲明異議，基於證據資料愈豐富，愈有助於真實發現之理
    念，且強化言詞辯論原則，法院自可承認該傳聞證據例外擁
    有證據能力。查，本案所引用之相關證據資料(詳後引證據)
    ，其中各項言詞或書面傳聞證據部分，縱無刑事訴訟法第15
    9條之1至第159條之4或其他規定之傳聞證據例外情形，業經
    本院審理時予以提示並告以要旨，被告及其辯護人於本院準
    備程序已明示同意上開證據具有證據能力（見本院卷第76頁
    、第79頁），且檢察官及被告暨其辯護人均未於言詞辯論終
    結前聲明異議(見本院卷第245至247頁)，本院審酌上開證據
    資料製作時之情況尚無違法不當等瑕疵，且與本案具有關連
    性，認為以之作為證據應屬適當，揆諸前開規定，爰逕依刑
    事訴訟法第159條之5規定，認前揭證據資料均具有證據能力
    。
　㈡至於本判決其餘所引用為證據之非供述證據，均與本案事實
    具有關聯性，復非實施刑事訴訟程序之公務員違背法定程序
    所取得，經本院於審理時依法踐行調查證據程序，檢察官、
    被告及辯護人均不爭執各該證據之證據能力（見本院卷第24
    5至247頁），依刑事訴訟法第158條之4反面解釋，均有證據
    能力。 
二、認定犯罪事實之證據及理由：
　㈠上開犯罪事實，業據被告賴峻偉於警詢、偵訊、本院準備程
    序及審理時均坦承不諱(見偵卷第45至49、121至122頁，本
    院卷第75、247至248頁)，復經證人張豐舜於警詢時證述明
    確(見偵第51至59頁)，並有彰化縣警察局和美分局刑事案件
    報告書、指認犯罪嫌疑人紀錄表、指認表（見偵卷第37至40
    、61至62頁）、本院111年聲監字第115號通訊監察書及電話
    附表、被告所持用門號0000000000號之111年3月20日通訊監
    察譯文、同門號111年3月8日至同年月20日通訊監察譯文（
    見偵卷第63至89頁）、111年3月20日臺中市○○區○○○路000號
    悅河精品旅館之監視器錄影畫面截圖（見偵卷第91至94頁）
    、被告所持用門號0000000000號、證人張豐舜所持用門號00
    00000000號之通聯調閱查詢單（見偵卷第100、109頁）附卷
    可稽，足徵被告之自白確與事實相符，應堪採信。
　㈡按販賣毒品係違法行為，非可公然為之，且毒品可任意分裝
    、增減份量、調整純度，其價格並隨時依交易雙方之關係、
    資力、需求量、對行情之認知、來源是否充裕、查緝是否嚴
    緊、購買者被查獲時供出來源之風險評估等因素而變動，既
    無公定價格，亦無法一概而論；因而販賣之利得，除經坦承
    犯行，或帳冊價量均臻明確外，委難察得實情。然衡以毒品
    價格昂貴且不易取得，其販賣行為涉及重罪，並為治安機關
    所嚴加查緝，若販賣毒品之人無利可圖，應無冒著被查獲之
    風險而平白攜帶毒品往返送交他人、自曝於險之理，故販賣
    毒品之人有從中賺取價差或量差而牟利之意圖及事實，應屬
    合理認定。從而對於有償之毒品交易，除別有事證足認係按
    同一價格轉讓、確未牟利者外，如僅以未確切查得販賣毒品
    賺取之價差或量差，即認定非法販賣之事證不足，將導致知
    過坦承之人面臨重罪，飾詞否認之人，反而僥倖得逞，將失
    情理之平（最高法院107年度台上字第140號判決意旨參照）
    。查，被告於本案行為時係智識正常之人，對於毒品交易屬
    犯罪行為當知之甚稔，參以被告於本院準備程序中自承：伊
    購入成本500元，以2000元售出等語（見本院卷第75頁），
    足見被告販賣甲基安非他命1包約可獲利約1500元，是被告
    確係基於營利之意圖而為本案販賣第二級毒品犯行無訛。
　㈢綜上所述，本案事證明確，被告前揭犯行，堪以認定，應依
    法論科。
三、論罪科刑：
　㈠核被告賴峻偉所為，係犯毒品危害防制條例第4條第2項之販
    賣第二級毒品罪。被告因販賣第二級毒品而持有第二級毒品
    之低度行為，應為販賣第二級毒品之高度行為所吸收，爰不
    另論罪。
　㈡刑之加重或減輕：
　 ⒈按刑法第47條第1項有關累犯加重本刑部分，不生違反憲法
     一行為不二罰原則之問題。惟其不分情節，基於累犯者有
     其特別惡性及對刑罰反應力薄弱等立法理由，一律加重低
     本刑，於不符合刑法第59條所定要件之情形下，致生行為
     人所受之刑罰超過其所應負擔罪責之個案，其人身自由因
     此遭受過苛之侵害部分，對人民受憲法第8條保障之人身自
     由所為限制，不符憲法罪刑相當原則，牴觸憲法第23條比
     例原則。於此範圍內，有關機關應自本解釋公布之日起2年
     內，依本解釋意旨修正之。於修正前，為避免發生上述罪
     刑不相當之情形，法院就該個案應依本解釋意旨，裁量是
     否加重最低本刑，司法院釋字第775號解釋文參照。是法官
     應於個案量刑裁量時具體審認被告有無特別惡性及對刑罰
     反應力薄弱之情。查，被告於本案行為前，於106年間，因
     傷害案件，經本院以106年度簡字第1133號判決判處有期徒
     刑3月確定(第1案)；復於107年間，①因違反毒品危害防制
     條例案件，經本院以107年度中簡字第1333號、107年度中
     簡字第1920號判決分別判處有期徒刑3月、4月確定，上開
     二案經本院以107年度聲字第4786號裁定定應執行有期徒刑
     5月確定，②因違反藥事法及毒品危害防制條例案件，經本
     院以107年度簡字第1542號判決判處有期徒刑2月、3月確定
     ，③因違反毒品危害防制條例案件，經本院以107年度豐簡
     字第558號判決判處有期徒刑5月確定，嗣上開①至③等案件
     ，復經本院以108年度聲字第737號裁定定應執行有期徒刑1
     年1月確定(第2案)；再於107年間，因妨害公務案件，經本
     院以108年度訴字第45號判決判處有期徒刑4月確定(第3案)
     ，上開第1、2、3案經接續執行，於109年3月6日執行完畢
     出監等情，業經檢察官於本院審理程序中提出被告之全國
     刑案資料查註表、完整矯正簡表、臺灣高等法院被告前案
     紀錄表、臺灣高等法院在監在押全國紀錄表、臺灣高等法
     院疑似累犯簡列表、前開本院106年度簡字第1133號、107
     年度中簡字第1333號、107年度中簡字第1920號、107年度
     簡字第1542號刑事判決、本院107年度聲字第4786號、107
     年度豐簡字第558號、108年度訴字第45號刑事判決、本院1
     08年度聲字第737號刑事裁定為據（見偵卷第7至27頁、第3
     3頁、本院卷第83至136頁），而具體指出本案被告構成累
     犯之證明方法，堪可採憑，是被告於前案之有期徒刑執行
     完畢後，5年內故意再犯本案有期徒刑以上之罪，為累犯。
     又參以檢察官復於本院審理程序中具體指出，本案被告所
     犯與多次之前案皆係違反毒品危害防制條例之案件，且均
     係故意犯罪等節，主張本案均應依法累犯規定加重其刑，
     故本院依司法院大法官會議釋字第775號解釋意旨，衡酌被
     告所涉前案係因入監及易科罰金執行完畢、本案均係在前
     案執行完畢五年以內之前期所為、前案與本案之罪質均相
     近，且均為故意犯罪，顯見被告不知記取教訓，對刑罰之
     反應力薄弱等情，認本案均無未處以最低法定本刑即有違
     罪刑相當原則之情形，縱加重最低法定本刑亦無過苛，爰
     依刑法第47條第1項之規定加重其刑。
　 ⒉按犯毒品危害防制條例第4條至第8條之罪於偵查及歷次審判
     中均自白者，減輕其刑，同條例第17條第2項定有明文。查
     ，被告對於本案販賣第二級毒品之犯罪事實，已分別於警
     詢、偵訊、本院準備程序及審理時均坦承不諱，是被告既
     曾於偵查及審判中自白，應依毒品危害防制條例第17條第2
     項規定減輕其刑，且與前揭累犯加重其刑部分，依刑法第7
     1條第1項規定，先加後減之。
　 ⒊按毒品危害防制條例第4條至第8條、第10條或第11條之罪，
     供出毒品來源，因而查獲其他正犯或共犯者，減輕或免除
     其刑，同條例第17條第1項定有明文。查，被告雖於準備程
     序中供稱所販售之毒品來源為真實姓名年籍不詳綽號「阿
     倫」之人等語（見本院卷第75頁），然經本院向彰化縣警
     察局和美分局、臺灣臺中地方檢察署函詢是否有因被告供
     出上手而查獲，彰化縣警察局和美分局函覆未因被告供述
     而查獲毒品來源上手或其他共犯等語，有彰化縣警察局和
     美分局111年8月1日和警分偵字第1110020099號函附卷可參
     （見本院卷第209頁）；臺灣臺中地方檢察署則函覆無因被
     告供述而查獲其他正犯或共犯等語，有臺灣臺中地方檢察
     署111年7月29日中檢永良111偵19251字第1119084039號函
     在卷可參（見本院卷第147頁），是本案尚未因被告供述上
     手而查獲其他正犯或共犯，尚無適用毒品危害防制條例第1
     7條第1項規定減輕其刑之餘地，附此敘明。
　 ⒋按犯罪之情狀顯可憫恕，認科以最低度刑仍嫌過重者，得酌
     量減輕其刑，刑法第59條定有明文。而刑法第59條之酌量
     減輕其刑，必於犯罪之情狀，在客觀上足以引起一般同情
     ，認為即予宣告法定最低度刑期猶嫌過重者，始有其適用
     （最高法院51年台上字第899號判決、105年度台上字第160
     8號判決意旨參照）。而同為販賣第二級毒品之人，其原因
     動機不一，犯罪情節未必盡相同，所造成危害社會程度並
     非全然一致，但法律科處此類犯罪所設法定本刑卻同為「
     製造、運輸、販賣第二級毒品者，處無期徒刑或10年以上
     有期徒刑，得併科新臺幣1千5百萬元以下罰金。」，實屬
     甚重，故宜考量行為人之客觀犯行與主觀惡性，審酌是否
     猶可憫恕，以資決定應否適用刑法第59條規定酌減其刑，
     期使個案裁判量刑能符合比例原則，避免失之過苛。經查
     ，被告所為本案犯行，販賣毒品對象僅1人、次數僅1次，
     所獲利益不高，犯罪情節實難與販賣大量毒品，致對治安
     產生重大危害之運毒集團或毒梟相比擬。是倘以其所犯毒
     品危害防制條例第4條第2項販賣第二級毒品罪之法定本刑
     為10年以上有期徒刑、得併科1500萬元以下罰金，及上開
     偵審自白規定減輕其刑，就被告最輕可量定之本刑猶為5年
     以上之有期徒刑，與其犯罪情節相較，屬法重情輕，在客
     觀上足以引起一般之同情，容有情堪憫恕之處，爰依刑法
     第59條之規定，遞減輕其刑。
　㈢爰以行為人之責任為基礎，審酌被告明知毒品不僅戕害施用
    者之生理及心理健康，且施用者為購買毒品以解除毒癮，往
    往不惜耗費鉅資，以致散盡家財連累家人，甚或鋌而走險實
    施財產犯罪，危害社會治安，仍為一己私利，無視國家杜絕
    毒品之禁令，所為實屬不該。惟念及被告犯後坦承犯行，犯
    後態度尚佳，兼衡被告本案犯罪動機、目的、手段、販賣之
    毒品數量、對象、次數、所生之危害及所獲利益，暨其於本
    院審理時供稱國中畢業、未婚、之前從事賣章魚燒工作、之
    前與弟弟、妹妹及父母親同住、家中經濟狀況勉持（見本院
    卷第250頁）等一切情狀，量處如主文所示之刑，以資懲儆
    。
四、沒收部分：
　㈠按「犯第4條至第9條、第12條、第13條或第14條第1項、第2
    項之罪者，其供犯罪所用之物，不問屬於犯罪行為人與否，
    均沒收之。」，毒品危害防制條例第19條第1項定有明文。
    又毒品危害防制條例第19條第1項係採義務沒收主義，而犯
    該條規定所列舉之各罪，其供犯罪所用之物，不問屬於犯罪
    行為人與否，除已證明滅失或不存在者外，法院即應諭知沒
    收；又毒品危害防制條例就供犯罪所用之物，未有規定全部
    或一部不能沒收執行之方式，就此，應適用刑法第38條第4
    項追徵價額之規定（最高法院108年度台上字第2753號判決
    意旨參照）。查，被告於本院審理時供稱：當天我與張豐舜
    上線玩星城遊戲，這時他才密我說要跟我買甲基安非他命，
    我有一支行動電話專門在玩星城遊戲的，我使用0916那支門
    號與張豐舜通話時，雖有提到儲值的事，但當時我並沒有要
    張豐舜用星幣來抵前開甲基安非他命價款的意思，是當面交
    付甲基安非他命時才提到要用星幣來抵等語（見本院卷第24
    8頁），足見插用不詳門號SIM卡之某廠牌行動電話1支，為
    被告所有，並供登入星城遊戲與證人張豐舜聯繫本案販毒相
    關事宜使用，雖未扣案，仍應依毒品危害防制條例第19條第
    1項規定宣告沒收，於全部或一部不能沒收或不宜執行沒收
    時，追徵其價額。
　㈡按犯罪所得，屬於犯罪行為人者，沒收之，於全部或一部不
    能沒收或不宜執行沒收時，追徵其價額，刑法第38條之1第1
    項前段及第3項定有明文。次按販賣毒品所收取之價金均屬
    犯罪所得，並不以扣除成本及必要費用後之利潤為限（最高
    法院108年度台上字第3772號判決意旨參照）。查，被告因
    本案販賣第二級毒品犯行獲得價值2,000元之網路遊戲星城O
    nline遊戲幣，此經被告陳明在卷（本院卷第75頁），為其
    犯罪所得，未據扣案，爰依刑法第38條之1第1項前段、第3
    項之規定，予以宣告沒收，並於全部或一部不能沒收或不宜
    執行沒收時，追徵其價額。　　
據上論斷，應依刑事訴訟法第299條第1項前段，毒品危害防制條
例第4條第2項、第17條第2項、第19條第1項，刑法第11條、第47
條第1項、第59條、第38條之1第1項、第3項，判決如主文。
本案經檢察官蔡仲雍提起公訴，檢察官黃元亨到庭執行職務。
中　　華　　民　　國　　111 　年　　9 　　月　　23　　日
                  刑事第三庭   審判長法  官  劉麗瑛
　　　　　　　　　                   法  官  簡志宇
　　　　　　　　　                   法  官  吳孟潔
以上正本證明與原本無異。
如不服本判決應於收受送達後20日內向本院提出上訴書狀，並應
敘述具體理由；其未敘述上訴理由者，應於上訴期間屆滿後20日
內向本院補提理由書（均須按他造當事人之人數附繕本）「切勿
逕送上級法院」。
                                     書記官  林育蘋 
中　　華　　民　　國　　111 　年　　9 　　月　　23　　日
附錄論罪科刑法條
毒品危害防制條例第4條
製造、運輸、販賣第一級毒品者，處死刑或無期徒刑；處無期徒
刑者，得併科新臺幣3千萬元以下罰金。
製造、運輸、販賣第二級毒品者，處無期徒刑或10年以上有期徒
刑，得併科新臺幣1千5百萬元以下罰金。
製造、運輸、販賣第三級毒品者，處7年以上有期徒刑，得併科
新臺幣1千萬元以下罰金。
製造、運輸、販賣第四級毒品者，處5年以上12年以下有期徒刑
，得併科新臺幣5百萬元以下罰金。
製造、運輸、販賣專供製造或施用毒品之器具者，處1年以上7年
以下有期徒刑，得併科新臺幣1百50萬元以下罰金。
前五項之未遂犯罰之。